臺灣臺北地方法院民事判決
110年度重訴字第760號
原      告  劉又菁    
被      告  陳志偉  
上列當事人間請求返還租賃物事件，本院於民國110 年11月12日
言詞辯論終結，判決如下：
    主      文
被告應將新北市○○區○○段○○○地號土地全部騰空，並返還
予原告及其他公同共有人全體。
訴訟費用新臺幣壹拾萬肆仟肆佰元由被告負擔。
本判決於原告以新臺幣參佰肆拾玖萬玖仟元供擔保後，得假執行
；但被告如以新臺幣壹仟零肆拾玖萬捌仟元為原告預供擔保後，
得免為假執行。
    事實及理由
壹、程序方面
    按不變更訴訟標的，而補充或更正事實上或法律上之陳述者
    ，非為訴之變更或追加，民事訴訟法第256 條定有明文。本
    件原告起訴時原聲明為：被告將其向原告租賃之新北市○○
    區○○段000 地號土地（下稱系爭土地）返還並將土地上物
    品清空等語（見本院110 年度店補字第325 號卷，下稱店補
    卷，第7 頁）；嗣於本院審理中因確認系爭土地乃原告與其
    他人間公同共有，最終將聲明更為：㈠被告應將系爭土地全
    部騰空並返還予原告及其他公同共有人全體；㈡願供擔保，
    請准宣告假執行等語（見本院卷第133 頁、第134 頁），核
    原告所為，僅係基於伊乃系爭土地公同共有人身份，為符民
    法相關權益規定所為之特定，再依民事訴訟法第390 條第2
    項規定陳明願供擔保聲請假執行之宣告，而屬補充事實上及
    法律上之陳述而非訴之變更，首先敘明。
貳、實體方面
一、原告主張：系爭土地乃伊、伊母劉馮桃與其他親友共14人因
    繼承而公同共有，並由劉馮桃代為管理。劉馮桃於民國106
    年7 月1 日起至109 年6 月30日止，以新臺幣（下同）1 萬
    元，出租系爭土地予訴外人廖正雄，廖正雄又將系爭土地以
    相同租賃期間出租予被告，系爭土地始終為被告所使用。嗣
    租賃期間屆至，因系爭土地另有他用而未續約，伊等並要求
    被告、廖正雄自行清運後以原狀歸還之，詎被告已在系爭土
    地上遍佈、棄置各類廢棄物、鐵網等可隨時移動之動產，遲
    未整理、清運，多次協商甚或寬限清理期間均未果，現祇將
    原停放在系爭土地上之貨車移動，爰依民法第767 條、第82
    8 條與第821 條規定，提起本件訴訟等語。並聲明：㈠被告
    應將系爭土地全部騰空並返還予原告及其他公同共有人全體
    ；㈡願供擔保，請准宣告假執行。
二、被告則以：其不否認現堆放在系爭土地上之物品全係其承租
    時所放置，當初向廖正雄承租系爭土地時，曾協議倘有任何
    法律問題應由廖正雄處理，然廖正雄未提前告知不得續約，
    其本答應劉馮桃要清理系爭土地，但清理速度不如預期，現
    仍緩慢清理，也曾告知得由原告以其給付之押金代為處理；
    廖正雄既為分別與劉馮桃與其簽署租賃契約之人，應由廖正
    雄出來處理等語，資為抗辯。並聲明：㈠原告之訴及伊假執
    行之聲請均駁回；㈡如受不利益判決，願供擔保，請准宣告
    免為假執行。
三、得心證之理由
　㈠首查，系爭土地乃原告與劉馮桃、訴外人郭劉玉鳳、劉玉珍
    、劉勝德、劉勝豪、劉傳馬、劉勝中、曾富宜、曾貴玲、曾
    繁俊、曾繁傑、劉幼涵、劉欣儀、劉莘遙、劉蕙瑩等人基於
    繼承關係而登記為公同共有，劉馮桃與廖正雄、廖正雄與被
    告間曾各簽立租賃契約，然現已無任何債權債務關係存在乙
    情，為兩造所不爭（見本院卷第135 頁），且有房屋租賃契
    約書、新北市新店地政事務所規費徵收行政罰鍰聯單、存摺
    內頁影本、地籍圖資料、土地建物查詢資料與異動索引、契
    約書、新店十四份郵局存證號碼136 號郵局存證信函、現場
    照片、LINE對話紀錄擷圖、土地租賃契約及通話紀錄擷圖等
    附卷可稽（見店補卷第11頁至第29頁、第125 頁；本院卷第
    11頁至第15頁、第47頁至第111 頁、第115 頁至第129 頁）
    ，是此部分事實，首堪認定。
　㈡另原告一人請求被告返還系爭土地予伊及其他公同共有人全
    體，應屬有理：
　⒈按所有人對於無權占有或侵奪其所有物者，得請求返還之。
    對於妨害其所有權者，得請求除去之。有妨害其所有權之虞
    者，得請求防止之，民法第767 條第1 項定有明文。另各共
    有人對於第三人，得就共有物之全部為本於所有權之請求，
    此規定於公同共有準用之，此觀民法第821 條、第828 條第
    2 項自明。
　⒉系爭土地前自106 年7 月1 日起至109 年6 月30日止固係被
    告向廖正雄承租使用，然兩造間別無任何債權債務關係，況
    自109 年7 月1 日起，廖正雄與系爭土地公同共有人全體、
    被告間均未再就系爭土地為任何租賃契約之簽署，且無論係
    被告向廖正雄承租系爭土地時起至今，現場客觀狀態均大致
    相同，系爭土地上遍佈、丟置之廢棄物，別無任何建物或定
    著物，全係廢棄招牌、帆布、廢棄不銹鋼水槽、木片、鐵絲
    網、水桶、以塑膠袋裝放之瓶罐等一般常見可隨意移動之動
    產等節，為兩造所不爭（見本院卷136 頁），復有原告歷來
    拍攝照片、LINE對話紀錄擷圖，及被告與廖正雄簽署土地租
    賃契約第5 條所載：「乙方（按：即被告）就租賃物限於回
    收物分類暫存/ 停車場/ 農用之用，非經甲方（按：即廖正
    雄）書面同意不得變更用途」等存卷可考（見店補卷第75頁
    至第115 頁；本院卷第65頁至第111 頁）。前開LINE對話紀
    錄擷圖中被告更明確表示：「進度沒我想的順利，明後天會
    把裝袋的物品拉出空地跟拆圍網，再來垃圾才搬的乾淨」、
    「我沒有不處理，只是沒錢，處理垃圾的速度比較慢而已」
    等語足資佐證（見本院卷第109 頁至第111 頁）。
　⒊職是，兩造間就系爭土地既無任何債權債務關係存在，被告
    未經系爭土地全體公同共有人同意，放置前述動產占用系爭
    土地，原告既為系爭土地公同共有人之一，當得依物上請求
    權，請求無權占有之被告，將系爭土地上其所有動產騰空後
    返還予原告及其他公同共有人全體，彰彰甚明。被告固主張
    應由廖正雄出面一同處理云云，惟基於債之相對性原則，其
    與廖正雄間之租賃契約法律關係應由其與廖正雄自行解決，
    尚無從對抗原告基於系爭土地所有權所為之物上請求權主張
    ，至其所陳請求原告扣除押金代為清理一事，更乏任何證據
    以實其說，且為原告所否認（見本院卷第134 頁），是被告
    所辯，自不足採。
四、綜上所述，被告無權占有系爭土地，業已侵害原告與其他公
    同共有人全體公同共有之所有權。從而，原告依民法第767
    條、第828 條準用第821 條規定，請求被告應將系爭土地全
    部騰空並返還予原告及其他公同共有人全體，為有理由，應
    予准許。
五、兩造均陳明願供擔保，聲請宣告假執行及免為假執行，經核
    均與規定相符，爰分別酌定相當之擔保金額宣告之。
六、本件事證已臻明確，兩造其餘之攻擊防禦方法及所提證據，
    經本院斟酌後，認均不足以影響本判決之結果，爰不一一論
    列，併此敘明。
七、本件訴訟費用計10萬4,400 元（即第一審裁判費），應由被
    告負擔，爰依民事訴訟法第78條，確定如主文第2 項所示。
中　　華　　民　　國　 110　　年　　11　　月　　30　　日
                  民事第三庭  法　官　黃鈺純
以上正本係照原本作成。
如對本判決上訴，須於判決送達後20日內向本院提出上訴狀。如
委任律師提起上訴者，應一併繳納上訴審裁判費。
中　　華　　民　　國　　110 　年　　11　　月　　30　　日
                              書記官  施盈如